臺灣臺北地方法院民事判決
                                     109年度訴字第7734號
原      告  劉樂樂  


訴訟代理人  黃勝文律師
            張鎧銘律師
被      告  楊宜忠  
            黃光增  

訴訟代理人  陳郁婷律師
複代理人    王介文律師
訴訟代理人  蘇育鉉律師
被      告  張宏輝  

上列當事人間請求損害賠償等事件，本院於民國111年5月19日言
詞辯論終結，判決如下：
    主  文
被告乙○○應給付原告新臺幣貳佰捌拾伍萬元，及自民國一一○年
一月二十六日起至清償日止，按週年利率百分之五計算之利息。
原告其餘之訴及假執行之聲請均駁回。
訴訟費用由被告乙○○擔百分之七十，餘由原告負擔。
本判決第一項，於原告以新臺幣玖拾伍萬元為被告乙○○供擔保後
，得為假執行。但被告乙○○如以新臺幣貳佰捌拾伍萬元為原告預
供擔保，得免為假執行。
    事實及理由
壹、程序方面：　　
一、按訴狀送達後，原告不得將原訴變更或追加他訴，但請求之
    基礎事實同一、或不甚礙被告之防禦及訴訟之終結者，不在
    此限，民事訴訟法第255條第1項第2款、第7款分別定有明文
    。查原告起訴時原聲明為：「㈠被告應連帶給付原告新臺幣
    （下同）285萬元，及自起訴狀繕本送達翌日起至清償日止
    ，按年息5%計算之利息；㈡被告愛豐行銷股份有限公司（下
    稱愛豐公司）應給付原告285萬元，及自起訴狀繕本送達翌
    日起至清償日止，按年息5%計算之利息；㈢前開第一項、第
    二項所命給付，如有任一被告為給付者，其餘被告於給付金
    額之範圍內同免其責任；㈣訴訟費用由被告負擔。」，嗣於
    民國110年1月5日以民事訴之變更暨聲請調查證據狀撤回聲
    明㈡對被告愛豐公司之起訴（見本院卷第253至第257頁），
    並於110年1月25日當庭變更聲明為：「㈠被告應連帶給付原
    告285萬元及自訴之變更暨聲請調查證據狀繕本送達翌日起
    至清償日止，按週年利率5％計算之利息；㈡願供擔保請准予
    假執行；㈢訴訟費用由被告負擔。」（見本院卷第294頁），
    核原告係以其主張上開同一基礎事實而來，對於被告之防禦
    及訴訟之終結尚無甚妨礙，揆諸前開規定，原告所為訴之變
    更，應予准許。
二、被告丙○○、甲○○均未於最終言詞辯論期日到場，核無民事訴
    訟法第386條所列各款情形，爰依原告聲請，由其一造辯論
    而為判決。
貳、實體方面： 　　
一、原告起訴主張：
  ㈠原告與詹永璨（原名詹佳孟）共同出資，於106年3月30日向
    被告乙○○購買附表編號2、3之緬甸聯邦共和國（下稱緬甸）
    墨翠玉石2顆（下稱系爭玉石），被告並贈送附表編號1、4
    之玉石2顆，被告乙○○並向原告表示，此批系爭玉石，伊係
    向愛豐公司之負責人即被告丙○○所購買，並提出中國寶石鑑
    定顧問有限公司（下稱中國寶石公司）負責人即被告甲○○製
    作編號G430756、G429139之寶石鑑定書（參見本院卷㈠第41-
    45頁，下稱系爭第一次鑑定書），保證系爭玉石產地為緬甸
    所出產，並由被告丙○○開立愛豐公司之翡翠商品出貨單（參
    見本院卷㈠第47頁，下稱系爭出貨單）予原告收執，原告即
    與被告乙○○成立買賣契約（下稱系爭買賣契約)，原告並交
    付被告乙○○現金285萬元。
　㈡嗣另有買家有意向原告收購系爭玉石，並要求原告提出台灣
    聯合珠寶玉石鑑定中心之珠寶鑑定書，用以確認系爭玉石之
    產地產自緬甸。原告應買家要求，委託台灣聯合珠寶玉石鑑
    定中心鑑定，詎原告收受台灣聯合珠寶玉石鑑定中心鑑定書
    後，方知悉附表編號3之系爭玉石皆產自瓜地馬拉價值低，
    而非緬甸之墨翠玉石稀有價值高，兩者價差甚鉅，始知受騙
    。原告再將附表編號1、2所示之玉石委託中華寶石研習協會
    、附表編號3、4所示之玉石委託台灣中央珠寶鑑定所鑑定，
    惟鑑定結果均顯示附表所示之玉石皆產自瓜地馬拉。原告遂
    前往中國寶石公司理論，詢問被告甲○○係如何做成系爭第一
    次鑑定書，然被告甲○○卻虛與委蛇，惟隨即於10分鐘內再次
    作成另一份不同之寶石鑑定書，逕自把鑑定結果上之「緬甸
    產」去除（下稱系爭第二次鑑定書）。故認本件被告三人意
    圖為自己不法之所有，基於詐欺之故意，由被告乙○○向原告
    佯稱系爭玉石為緬甸墨翠，並提出虛偽系爭第一次鑑定書，
    使原告陷於錯誤，並交付285萬元予被告乙○○，致原告受有
    財產上之損害自應負回復原狀之義務，故原告爰依民法第18
    4條、第185條之規定，向被告三人請求損害賠償。㈠
　㈢本件將系爭第一次鑑定書與原證6、7、8之三份鑑定書相互勾
    稽比對，系爭墨翠確實並非緬甸墨翠，欠缺被告乙○○保證之
    品質而具有瑕疵，自得依民法第359條前段規定行使解除權
    。詹永璨與原告係合夥關係，於106年3月30日向被告乙○○購
    買系爭玉石時，被告乙○○之員工張寶蓉係開立愛豐公司之翡
    翠商品出貨單，而愛豐公司斯時之負責人為被告丙○○，故詹
    永璨遂於107年12月27日同時寄發存證信函予被告乙○○、丙○○，以存證信函解除系爭買賣契約，並依民法第259條第1項
    第2款規定請求返還買賣價金285萬元。又詹永璨於109年11
    月21日將其與原告合夥購買系爭玉石之債權權利讓與予原告
    ，原告亦於109年11月25日將債權讓與之事實通知予被告乙○○，就詹永璨解除系爭契約之意思表示，亦應一併債權讓與
    予原告。原告亦於110年2月9日以存證信函解除系爭買賣契
    約，並依民法第259條第1項第2款規定請求被告乙○○返還買
    賣價金285萬元。爰依民法第354條、第359條、第259條第1
    項第2款等規定請求解除契約並返還買賣價金285萬元。並聲
    明：1.被告應連帶給付原告285萬元及自訴之變更暨聲請調
    查證據狀繕本送達翌日起至清償日止；2.願供擔保請准予假
    執行。
 ㈣對被告甲○○答辯之陳述：　
   原告最早於107年9月11日取得台灣聯合珠寶玉石鑑定中心之
   鑑定書，復於107年10月19日取得中華寶石研習與推廣協會之
   鑑定書，末於107年11月1日取得台灣中央珠寶鑑定所之鑑定
   書。是侵權行為2年之請求權時效應於107年9月11日起算。而
　 原告於109年9月2日向鈞院聲請調解（參見本院卷㈠第345頁）
   ，嗣於109年10月26日調解不成立證明書送達後10日內（即10
   9年10月28日）之不變期間內起訴，視為自109年9月2日聲請
   調解時，已經起訴，按民事訴訟法第419條第3項之規定，並
   未罹於侵權行為損害賠償請求權之時效。
二、被告乙○○則以： 
  ㈠原告本為被告愛豐公司之兼職業務人員，其於106年3月間向
    愛豐公司表示其有客戶想要購買寶石，談定價格後，將系爭
    玉石以285萬元之價格售出，而原告收取285萬元之價金後，
    扣除其佣金，實際繳回之數額僅有100多萬元，故原告實為
    愛豐公司之兼職業務人員，卻主張其為系爭玉石之買受人，
    並交付285萬元予被告乙○○云云，顯與事實不符。其次，被
    告曾將系爭玉石交由被告甲○○負責之中國寶石公司鑑定，並
    作成系爭第一次鑑定書，而中國寶石公司為業界經驗達30多
    年之知名鑑定公司，愛豐公司之寶石產品亦均交由中國寶石
    公司負責鑑定，故系爭第一次鑑定書上既已載明系爭玉石為
    緬甸產，則被告基於信任專業，相信並認定系爭玉石確實來
    自緬甸，故被告並未基於詐欺故意對原告施行詐術，業經臺
    灣臺北地方檢察署（下稱臺北地檢署)檢察官109年度偵字第
    1872號為不起訴處分，臺灣高等檢察署110年度上聲議字第4
    027號處分書駁回原告再議在案，是以原告主張被告基於詐
    欺故意使其受有財產上損害，依民法第184條請求被告負損
    害賠償責任云云，即無可採，原告之訴應予駁回。
　㈡系爭買賣契約之賣方為被告乙○○，買方為訴外人詹永璨，原
    告雖提出詹永璨所出具之債權讓與書，但債權讓與僅係將債
    權移轉與第三人，非將契約所生之權利義務，概括的讓與第
    三人，故原告既未因受讓債權而取得為本件買賣契約當事人
    之地位，自不得行使有關契約存廢之終止權、解除權等形成
    權，故原告主張依據物之瑕疵擔保及解除契約，即無理由。
    退萬步言之，縱使詹永璨與原告間係成立契約承擔，但被告
    並未承認此一契約承擔行為，故對被告仍不生效力，原告仍
    不得主張解除本件買賣契約。
　㈢被告收受款項所對應之玉石數量為2件，經原告向被告丙○○確
    認後，其中僅有附表編號2之戒指及編號3之蛋面裸石為被告
    所售出，其餘2件則與被告無關，此有被告丙○○製作並提供
    予被告之出貨表可證。就原告所出具之原證4及原證19鑑定
    書部分，僅原證4中如附表編號2、3之鑑定書為被告委託中
    國寶石公司所出具，而原證4中如附表編號1之鑑定書及原證
    19號鑑定書，則與被告無關。原告主張被告出售4件寶石云
    云，顯與事實不符而無可採等語置辯。並聲明：1.原告之訴
    駁回；2.願供擔保請准免為假執行。
三、被告甲○○則以：
　㈠原告主張其於106年3月間遭受被告三人欺瞞，誤信系爭玉石2
     顆為緬甸所出產，而向被告乙○○以285萬元購買系爭玉石，
    致受有損害云云，然原告於107年9月11日收受台灣聯合珠寶
    玉石鑑定中心鑑定書，業已知悉系爭玉石係產自瓜地馬拉，
    而非緬甸，是原告至遲於107年9 月應已知被告等人之侵權
    行為，惟遲至109年10月始提起本件侵權行為訴訟，顯然原
    告對被告甲○○之侵權損害赔償請求權已罹於2年之時效。
　㈡被告於69年4月15日設立中國寶石公司，即從事鑑定之業務迄
    今已餘30年，而有關翡翠之鑑定於實務上多以拉曼光譜儀作
    為初步測量基準，經測定後之光譜圖可以初步與鑑定單位留
    存之樣品進行比對判別該寶石之種類，再進一步進行元素分
    析，進而得出寶石之產地等細節，惟此等細節之解讀即需交
    由鑑定專家秉其鑑定專業為斷。又關於產自緬甸或瓜地馬拉
    之翡翠，經被告以拉曼光譜儀檢測後之光譜圖所示，圖中紅
    色部分為產自緬甸綠輝石樣品譜圖，藍色部分則係產自瓜地
    馬拉之翡翠樣品光譜圖，圖中兩者所呈現出之圖案完全不同
    ，被告於鑑定時即利用該儀器檢測後之結果再與中國寶石公
    司留存之樣品波長進行比對判斷，故對於原告所持之系爭玉
    石，被告亦係以同樣流程進行鑑定並以該檢測結果與中國寶
    石公司留存之樣品比對進行專業之判定而得出「緬甸產」之
    結論，且報告亦載明「此證書為本協會根據當時所使用之設
    備及技術所作之品質分析報告書」。是以，被告依其專業鑑
    定系爭玉石得出緬甸產之結論，並無任何詐欺之舉，而不成
    立侵權行為，原告主張被告所提出之鑑定證書為不實有詐欺
    故意，顯屬無據。
  ㈢原告就本件對被告甲○○等人提出刑事詐欺告訴，業經臺北地
    檢署109年度偵字第1872號為不起訴處分，觀諸不起訴處分
    書之內容所示，中華寶石研習與推廣協會就鑑定系爭玉石之
    過程，其係以拉曼光譜儀及能量色散X 光螢光光譜儀檢測系
    爭玉石，並比對協會留存之緬甸產玉石資料庫進行鑑定，且
    報告亦載明「此證書為本協會根據當時所使用之設備及技術
    所作之品質分析報告書」；另台灣聯合珠寶玉石鑑定中心則
    載明「國際上目前並未有公開且完整的翡翠產地鑑定標準…
    」、「鑑定實務上，買賣雙方以外之第三公正鑑定單位，確
    實可能與其他第三方公證鑑定單位的專業見解不同」等語，
    顯見玉石之鑑定均是以各鑑定單位所留存之樣品與以比對，
    鑑定時之技術、設備亦會影鑑定結果，況寶石鑑定除儀器外
    所重者即為鑑定人之專業，即使鑑定結果因鑑定人不同而相
    異，亦是其專業判斷上之差異，豈能以被告之鑑定結果與他
    人有所不同即率以論斷係詐欺行為。
　㈣至於被告嗣後同意重新製發證書予原告並去除緬甸產三字，
    係因原告於被告向其詳加說明後仍不相信被告秉於專業所為
    之鑑定結果，且強力要求必須刪除產地之註記。被告基於寶
    石鑑定於實務上並非均會於證書上標示產地，如GIA 所發之
    證書亦有未標示特定產者，故未標記產地之鑑定證書於實務
    上亦所在多有，及避免原告持續至中國寶石公司騷擾影響工
    作進行，方同意原告取消緬甸產字樣，並重新製發證書予原
    告。被告就該系爭玉石之判斷結果自106 年間迄今皆認定係
    產自緬甸，未曾更改，要無謂僅因其他鑑定公司或單位之認
    定與中國寶石公司相異或被告取消緬甸產三字，即認被告之
    鑑定結果係詐欺行為，更遑論被告係在原告要求下才取消產
    地之記載並重新製發證書，是被告並無本件侵權行為，自無
    須與被告丙○○、乙○○依民法第185條規定連帶負赔償責任等
    語置辯。並聲明：1.原告之訴駁回；2.訴訟費用由原告負擔
    。
四、被告丙○○則以：
　㈠伊為106 年間愛豐公司之負責人，愛豐公司從事翡翠商品批
    發代購及銷售業務，然而愛豐公司直屬同仁未曾銷售過任何
    商品給原告，亦未收取原告任何金錢。伊與被告乙○○係多年
    好友，因故分租一半愛豐公司辦公室予被告乙○○各自經營業
    務，彼此皆以總經理職稱相稱，期間財務、業務、括團隊組
    織、人事任免等，皆各自獨立運作。伊與被告乙○○業務往來
    ，皆以個人批發代購並買斷的模式合作。原告僅憑一張「不
    完整訂購單」主張向愛豐公司購買285萬元翡翠商品，該訂
    購單用途僅為便利業務人員外出作業所列印之空白臨時收據
    ，業務人員皆可任意取得。且該訂單上僅有被告乙○○之業務
    主管張寶蓉一人簽收，並無發票證明，且愛豐公司亦無285
    萬元之入帳金流紀錄。故本案交易純屬被告乙○○及屬下成員
    張寶蓉與原告間之私人交易行為，與愛豐公司無涉。本案與
    伊有關部分，僅為伊與被告乙○○間之私人進貨關係。
　㈡前於110年度上聲議字第4027號不起訴處分書中，台灣聯合珠
    寶玉石鑑定中心亦說明「國際上目前並未有公開且完整的翡
    翠產地鑑定標準」，「珠寶鑑定書之所以認定該物件為瓜地
    馬拉產翡翠，係依據本中心所發佈之瓜地馬拉產翡翠之檢驗
    方法與標準」，「鑑定實務上，買賣雙方以外之第三公正鑑
    定單位，確實可能與其他第三方公正鑑定單位的專業見解不
    同」等。又經中華民國金銀珠寶商業同業公會全國聯合會回
    復：「國際上就瓜地馬拉產翡翠，目前無公認一致之鐘定標
    準，而該公會數年來與經濟部標準檢驗局協商制訂珠寶玉石
    之產業標準，至於產官學界皆無法取得共識，是對於瓜地馬
    拉產翡翠之爭議較多，眾說紛紜，該公會無法提供判斷標準
    」，足見珠寶玉石之鑑定，均是以各個鑑定單位所留存之樣
    品予以比對。故鑑定結果受原留存之樣品影響甚深，且鑑定
    時之技術、設備亦可能影響鑑定結果。
  ㈢中華寶石研習與推廣協會及台灣聯合珠寶玉石鑑定中心兩家
    鑑定單位皆明確函復，該鑑定報告存在不確定性，並聲明其
    鑑定結果亦不具法律效力。兩家鑑定機構皆無明確說明其鑑
    定的流程、分析技術、檢測方法與標準為何？所謂玉石資料
    庫來源為何？採樣依據為何？可否提供親赴產地採樣證明？
    而以上這些證明，中國寶石公司被告甲○○皆有明確出示。一
    般翡翠玉石之鑑定，鑑定機構主要僅針對該玉石是否為天然
    翡翠礦石或是人工化學處理的礦石出具判定報告，即便要標
    註產地，亦僅會針對具有加分形象的「緬甸產」天然翡翠做
    標註，伊從事珠寶業9 年來未曾見聞過「瓜地馬拉產」天然
    翡翠證書，除非該鑑定機構有絕對自信的專業、或依據、或
    利益、或貨主刻意引導產地來源，否則開立如此損客戶而不
    利己之證書，其意圖實在令人匪夷所思，而顯然該兩家鑑定
    機構對所出具的報告結果並非絕對自信者。原告大費周章洽
    詢多家鑑定機構鑑定，其目的明顯並非證明系爭玉石之產地
    真實性，其明知翡翠玉石產地鑑定乃珠寶鑑定範疇無一致標
    準的灰色地帶，故以鑑定翡翠產地不實之名，遂行脅迫退款
    之目的。本案為原告與被告乙○○兩人之交易爭議，與本人無
    涉，原告明知其財務、業務皆與伊無涉，卻一再以一紙未經
    愛豐公司簽核的出貨單據控告伊詐欺，顯屬無據。並聲明：
    原告之訴駁回。
五、不爭執事項
　㈠訴外人詹永燦有出資45萬購買系爭玉石（即被告甲○○製作之
    系爭第一次鑑定書編號G430756、G429139寶石，下同），詹
    永燦並將買賣契約之相關權利讓與原告。
　㈡原告於106年3月30日向被告乙○○購買系爭玉石時，被告甲○○
    並未在場。
六、本件爭點：
  ㈠被告乙○○、丙○○、甲○○是否有詐欺原告購買系爭玉石使原告
    受有財產權之損害而構成侵權行為？
  ㈡被告乙○○出售與原告之系爭玉石是否欠缺被告乙○○所保證產
    地為緬甸之品質？原告主張解除系爭賣賣契約並依259條第1
    項第2款返還價金285萬及利息有無理由？
七、得心證之理由
　㈠被告乙○○、丙○○、甲○○是否有詐欺原告購買系爭玉石使原告
    受有財產權之損害而構成侵權行為？
　⒈按當事人主張有利於己之事實者，就其事實有舉證之責任，
    民事訴訟法第277條前段定有明文。又民事訴訟如係由原告
    主張權利者，應先由原告負舉證之責，若原告先不能舉證，
    以證實自己主張之事實為真實，則被告就其抗辯事實即令不
    能舉證，或其所舉證據尚有疵累，亦應駁回原告之請求（最
    高法院17年上字第917號判決意旨參照）。而侵權行為損害
    賠償責任，除行為人之行為具有不法性、被害人受有損害外
    ，尚須以行為人之不法行為與被害人所受損害間具有相當因
    果關係為其成立要件，且主張侵權行為損害賠償請求權之人
    ，對於侵權行為之成立應負舉證責任（最高法院100年度台
    上字第328號、98年度台上字第1452號判決意旨參照）。另
    按民法上所謂詐欺，係欲相對人陷於錯誤，故意示以不實之
    事，令其因錯誤而為意思之表示（最高法院56年台上字第33
    80號判例意旨參照）。又主張被詐欺而為表示之當事人，應
    就此項事實負舉證之責任（最高法院44年台上字第75號判例
    意旨參照）。又共同侵權行為，不論其態樣為主觀（意思聯
    絡）加害行為或客觀（行為關連）加害行為，均須共同行為
    人皆已具備侵權行為之要件始能成立（最高法院105年度台
    上字第1895號判決意旨參照）。本件原告主張被告等人有共
    同對原告故意詐欺之侵權行為，而援引民法第184條第1項前
    段、第185條第1項規定，要求被告負連帶損害賠償責任，既
    經被告否認有詐欺行為等情，則關於原告所稱因受詐欺而符
    合民法第184條第1項前段侵權行為之成立要件存在，且被告
    為共同侵權行為人一節，應由原告負舉證責任。
　⒉查系爭玉石前係由被告丙○○出售與被告乙○○，被告乙○○再出
    售予原告，此為原告所不爭執，足認系爭玉石並非被告丙○○
    直接出售與原告無誤，再參以系爭出貨單及被告丙○○於本院
    111年1月20日言詞辯論期日以證人身分詢問時，當庭所提出
    之「乙○○出貨表」（參見本院卷㈡第349頁）分別載明貨物名
    稱為「墨翠橢圓戒面」、「墨翠橢圓戒面」，觀以上開出貨
    書面資料均未註明產地為緬甸，實難據認被告丙○○有以上開
    出貨單向原告佯稱系爭玉石產地為緬甸而有詐欺原告之意。
　⒊至系爭第一次鑑定書(參見本院卷㈠第41-45頁、第177-181頁)
    則為被告乙○○委由被告甲○○製作並由被告甲○○將系爭第一次
    鑑定書交付與被告乙○○，原告向被告乙○○購買系爭玉石時，
    被告甲○○並未在場，此為兩造所不爭執，被告甲○○並未將系
    爭第一次鑑定書直接交付與原告並用以行使，縱被告甲○○事
    後有因原告之爭執而修改系爭第一次鑑定書之內容，然因甲○○於製作並交付系爭第一次鑑定書與被告乙○○時，尚無從得
    知事後原告與被告乙○○將系爭買賣契約，自不得以被告甲○○
    事後修改另出具系爭第二次鑑定書即反推被告甲○○於原告向
    被告乙○○購買系爭玉石時有詐欺原告之故意。
　⒋再參以「國際上就瓜地馬拉產翡翠，目前無公認一致之鐘定
    標準，而公會數年來與經濟部標準檢驗局協商制訂珠寶玉石
    之產業標準，至於產官學界皆無法取得共識，是對於瓜地馬
    拉產翡翠之爭議較多，眾說紛紜，公會無法提供判斷標準」
    此有中華民國金銀珠寶商業同業公會全國聯合會110年2月1
    日金銀珠寶全聯庚字第11002010039號函附卷可參（參見本
    院卷㈡第335頁）；又「國際上目前並未有公開且完整的翡翠
    產地鑑定標準，故編號SR14068之珠寶鑑定書之所以認定該
    物件為瓜地馬拉產翡翠，係依據本中心所發佈之瓜地馬拉產
    翡翠之檢驗方法與標準」、「鑑定實務上，買賣雙方以外之
    第三公正鑑定單位，確實可能與其他第三方公正鑑定單位的
    專業見解不同」亦有台灣聯合珠寶玉石鑑定中心108年7月2
    日台灣聯合字第20190702001號函（參見本院卷㈡第421-422
    頁）在卷可稽，足見珠寶玉石之鑑定，均是以各個鑑定單位
    所留存之樣品予以比對，故鑑定結果受原留存之樣品影響甚
    深，且鑑定時之技術、設備亦可能影響鑑定結果，則被告甲○○所留存之樣品，如與其他鑑定單位有所不同，鑑定報告不
    無可能得出不同之結論，另原告對被告3人所提詐欺之刑事
    告訴，業經臺灣臺北地方檢察署以109年度偵續字第573號不
    起訴處分確定在案，此有臺灣臺北地方檢察署不起訴處分書
    及臺灣高等檢察署處分書各1份在卷為憑（參見本院卷㈡第15
    1-156頁、第423-431頁），綜上調查之結果，因對於寶石之
    鑑定，在不同鑑定所本可能產生不同結果，是以被告乙○○依
    據被告甲○○之鑑定結果，販售系爭玉石予原告，亦難逕認其
    主觀上有何詐欺原告之故意。
　⒌準此，原告買受系爭玉石既無從認定係受詐欺而為之意思表
    示，自應認為係基於契約自由原則而締結之買賣關係，且係
    基於買賣關係而交付上開金錢價金，尚無從以係受被告全體
    詐欺構成侵權行為為由，要求被告連帶返還原告已給付之金
    錢。
　㈡被告乙○○出售與原告之系爭玉石是否欠缺被告乙○○所保證產
    地為緬甸之品質？原告主張解除系爭賣賣契約並依259條第1
    項第2款返還價金285萬及利息有無理由？
　⒈按「物之出賣人對於買受人，應擔保其物依第373條之規定危
    險移轉於買受人時無滅失或減少其價值之瑕疵，亦無滅失或
    減少其通常效用或契約預定效用之瑕疵。但減少之程度，無
    關重要者，不得視為瑕疵。出賣人並應擔保其物於危險移轉
    時，具有其所保證之品質。」民法第354條定有明文。是所
    謂物之瑕疵係指存在於物之缺點而言，凡依通常交易觀念，
    或依當事人之決定，認為物應具備之價值、效用或品質而不
    具備者，即為物有瑕疵，且不以物質上應具備者為限（最高
    法院73年台上字第1173號判決參照）。又按因可歸責於債務
    人之事由，致為不完全給付者，債權人得依關於給付遲延或
    給付不能之規定行使其權利；買賣之物，缺少出賣人所保證
    之品質者，買受人得不解除契約或請求減少價金，而請求不
    履行之損害賠償；出賣人故意不告知物之瑕疵者亦同，民法
    第227條第1項、第360條亦有明定。另按契約解除時，當事
    人雙方回復原狀之義務，除法律另有規定或契約另有訂定外
    ，依左列之規定：㈠由他方所受領之給付物，應返還之；㈡受
    領之給付為金錢者，應附加自受領時起之利息償還之，民法
    第259條第1、2款定有明文。
　⒉原告主張有與訴外人詹永璨共同出資285萬向被告乙○○購買系
    爭玉石，原告並自訴外人詹永璨受讓對被告有關購買系爭玉
    石之債權等情，業經提出債權讓與書(本院卷㈠第187頁)、存
    摺影本（參見本院卷㈡第361-373頁）及訴外人詹永璨另案於
    臺北地檢署109年度偵字第1872號偵訊筆錄影本1份（見本院
    卷㈡第375頁）在卷為憑，並經本院調閱上開案卷核閱無誤，
    被告乙○○亦不爭執訴外人詹永燦有出資45萬購買系爭玉石及
    原告有與被告乙○○之業務人員即訴外人張巧燕洽談購買系爭
    玉石之事宜，原告有交付系爭玉石之價金與被告乙○○之業務
    人員張巧燕，張巧燕亦有轉交原告所交付之價金與被告乙○○
    等事實，是原告主張與訴外人詹永璨共同出資，向被告乙○○
    購買系爭玉石並成立系爭買賣契約一節應堪採信。
　⒊被告乙○○出售系爭玉石時，已明確向原告表示系爭玉石是「
    緬甸產」，被告乙○○並於本件言詞辯論時仍主張出售與原告
    之系爭玉石為緬甸產等語無誤(見本院卷㈠第296頁)，依此足
    認被告乙○○確曾向原告保證系爭玉石具有「緬甸產」品質之
    事實應堪認定。惟參以附表編號2、3之系爭玉石，業經中華
    寶石研習協會107年10月19日珠寶鑑定書之鑑定資料顯示「
    產自瓜地馬拉」(見本院卷㈠第53頁、第55頁)；又附表編號3
    之系爭玉石，業經臺灣聯合珠寶玉石鑑定中心107年9月11日
    之珠寶鑑定書之鑑定資料顯示「LOCALITY OF ORIGIN：Guat
    ermala(瓜地馬拉)」(見本院卷㈠第49頁)，足認附表編號2、
    3之系爭玉石顯然不具備被告乙○○所稱「緬甸產」之品質。
    且附表編號2、3之系爭玉石經中華寶石研習協會以「拉曼光
    譜儀及能量色散X光螢光光譜儀檢測上開玉石，並比對該協
    會留存之緬甸產玉石資料庫，方得本案玉石為瓜地馬拉產」
    之結論，而該協會所出具之報告另載明「此證書為本協會根
    據當時所使用之設備及技術所做之品質分析報告書」；另附
    表編號3之系爭玉石經台灣聯合珠寶玉石鑑定中心另以函文
    表示：「國際上目前並未有公開且完整的翡翠產地鑑定標準
    ，故編號SR14068之珠寶鑑定書之所以認定該物件為瓜地馬
    拉產翡翠，係依據本中心所發佈之瓜地馬拉產翡翠之檢驗方
    法與標準」，此有中華寶石研習與推廣協會108年7月1日函
    復臺灣臺北地方檢察署之檢測報告書、台灣聯合珠寶玉石鑑
    定中心108年7月2日台灣聯合字第20190702001號函等在卷可
    稽(見本院卷㈡第401-422頁)，是上開2次鑑定，就系爭玉石
    產地之鑑定結果均認產地為「瓜地馬拉」，足見系爭玉石之
    產地確非「緬甸」甚明。
　⒋另經本院囑託臺北寶石鑑定中心鑑定，經該中心函覆略以：
    「…6.要確認墨翠產地，拉曼光譜儀是常見且可靠的儀器之
    一，Raman（拉曼光譜分析）為透過測量分子震動來鑑定晶
    格和分子定性與定量的儀器，亦可作為品種與定性分析、天
    然與合成分析、優化處理分析、產地分析、分級等…9.緬甸
    與瓜地馬拉皆有生產墨翠，但是數百年來緬甸是亞洲市場主
    要商用產地因此緬甸產的玉石來源名氣較大受場認同較高。
    隨著其他地方產地的開發與發現（包含瓜地馬拉），也有品
    質優良的玉石出現，價格自然也不斐，但商業上，由於產地
    名氣尚無法與緬甸齊名，因此可能會以『緬甸產』來做行銷」
    此有該中心110年5月24日ACCA法鑑字第202105024號函可稽(
    見本院卷㈡第55-57頁)，本院衡以前述⒊所引用之中華寶石研
    習與推廣協會及臺灣聯合珠寶玉石鑑定中心均有採用「拉曼
    光譜儀」進行鑑定，此有上開鑑定書及函文可參，足認中華
    寶石研習與推廣協會或臺灣聯合珠寶玉石鑑定中心之鑑定結
    果，有其相對完整之資料庫或鑑定儀器方法作為判斷玉石產
    地之依據，並非基於鑑價者主觀恣意認定，且系爭玉石業經
    鑑定認定其產地為瓜地馬拉，已如前述，足認系爭玉石不具
    備被告所保證之品質，故原告主張被告乙○○所交付之系爭玉
    石不具備保證之品質，係屬買賣標的物之瑕疵，應屬可採。
  ⒌按買賣因物有瑕疵，而出賣人依前五條之規定，應負擔保之
    責者，買受人得解除其契約或請求減少其價金，民法第359
    條前段定有明文。查系爭玉石既有未具備原告所保證之品質
    瑕疵，原告並以起訴狀之送達向被告乙○○為解除系爭買賣契
    約之意思表示（見本院卷㈡第452頁），被告乙○○於109年11
    月11日收受起訴狀，此除兩造不爭執外，並有本院送達證書
    可佐（見本院卷㈠第139頁），原告主張解除系爭買賣契約，
    自屬有據。是以，系爭買賣契約於上開解除契約之意思表示
    到達時被告乙○○業已解除無誤。
  ⒍查兩造雖不爭執系爭玉石之買賣價金為285萬，惟被告乙○○到
    庭辯稱實際價款為285萬，其中原告的佣金有165 萬元左右
    ，但實際的金額是張巧燕比較清楚；張巧燕是被告乙○○的業
    務，幫被告乙○○工作；285萬中的120 萬元有交給被告乙○○
    ，至於285 萬是賣給客戶詹佳孟的金額，差額就是業務的佣
    金，這邊的業務就是原告，是張巧燕找來的業務，而抽成的
    比例是張巧燕與原告去談的；貨是被告乙○○出的；（出賣人
    ）應該就是被告乙○○，但買方應該是詹佳孟等語（見本院卷
    ㈠第351-353頁）。惟原告主張將285萬現金均交給張巧燕，
    且否認自己為銷售人員，亦無自己扣掉一部份之款項等語（
    見本院卷㈠第352頁），原告並提出存摺影本為出資及交付買
    賣價金之證明在卷（見本院卷㈡第365-373頁）。
　⒎本院衡以被告乙○○既自承應為系爭玉石之出賣人，系爭實際
    價款為285萬，擔任被告乙○○之業務即張巧燕有交付285萬中
    的120萬與被告乙○○等情，足認系爭買賣價款應為285萬，且
    原告應已付清系爭買賣契約之價金285萬元，被告乙○○始可
    能交付系爭玉石給原告無誤，至於有關系爭買賣契約佣金之
    分配方式為何，因證人張巧燕經2次傳喚均未到庭作證，自
    無從證明原告確實有收取相關之佣金，又張巧燕既為被告乙○○之業務人員，縱張巧燕收有部分佣金，因系爭買賣契約既
    經原告解除，被告為系爭契約之當事人，自應對自己之業務
    人員所收取之佣金亦負責回復原狀之義務，是原告請求被告
    返還該價金285萬元，應屬有據。
　⒏末按給付無確定期限者，債務人於債權人得請求給付時，經
    其催告而未為給付者，自受催告時起，負遲延責任，其經債
    權人起訴而送達訴狀，與催告有同一之效力；遲延之債務，
    以支付金錢為標的者，債權人得請求依法定利率計算之遲延
    利息；應付利息之債務，其利率未經約定，亦無法律可據者
    ，週年利率為百分之五，民法第229條第2項、第233條第1項
    本文、第 203條分別著有明文。經查，原告對於被告之買賣
    價金返還請求權，係屬於未定給付期限之金錢債權，又本件
    原告最終變更訴之聲明內容係於110年1月25日當庭表示後記
    明筆錄，被告乙○○於該日始為知悉原告變更後訴之聲明，此
    有本院110年1月25日言詞辯論筆錄（見本院卷㈠第294頁）為
    憑，依上揭規定，原告請求被告給付訴之變更聲明送達翌日
    即110年1月26日起至清償日止，按年息 5％計算之法定遲延
    利息，洵屬有據。一部有理由 一部無理由
八、兩造均陳明願供擔保聲請宣告假執行或免為假執行，經核與
    規定相符，爰分別酌定相當之擔保金額，予以准許。
九、本件事證已臻明確，兩造其餘攻擊防禦方法及證據，經本院
    斟酌後，核與判決結果不生影響，爰不另論述，併此敘明。
十、據上論結，本件原告之訴為一部有理由，一部無理由，依民
    事訴訟法第79條，判決如主文。
中　　華　　民　　國　　111 　年　　5 　　月　　 31　 日
                  民事第八庭    法　官　陳宣每
以上正本係照原本作成
如對本判決上訴，須於判決送達後20日內向本院提出上訴狀。如
委任律師提起上訴者，應一併繳納上訴審裁判費。
中　　華　　民　　國　　111 　年　　5 　　月　　 31　 日
                                書記官　連晨宇
附表：　　　　　　　　　　　　　　　　
編號 外型描述 中國寶石顧問有限公司編號 相關鑑定書 1 動物造型 G-425732 原證7:中華寶石研習協會(編號G00000000) 原證8:台灣中央珠寶鑑定所鑑定書(編號TCGZ00000000000) 2 戒指 G-430756 原證4:系爭第一次鑑定書(編號G430756) 原證7:中華寶石研習協會(編號G00000000) 原證8:台灣中央珠寶鑑定所鑑定書(編號TCGZ00000000000) 3 蛋面裸石 G-429139 原證4:系爭第一次鑑定書(編號G429139) 原證6：台灣聯合珠寶玉石鑑定中心(編號SR14068) 原證7:中華寶石研習協會(編號G00000000)  原證8:台灣中央珠寶鑑定所鑑定書(編號TCGZ00000000000)  4 水滴 無 原證8:台灣中央珠寶鑑定所鑑定書(編號TCGZ00000000000)